【裁判字號】    90,交易,239
【裁判日期】    900810
【裁判案由】    過失傷害
【裁判全文】
臺灣桃園地方法院刑事判決                          九十年度交易字第二三九號
    公訴人  臺灣桃園地方法院檢察署檢察官
    被  告  甲○○
右列被告因過失傷害案件，經檢察官提起公訴（八十九年度偵字第一０四０三號），
本院判決如左：
    主  文
甲○○因過失傷害人，處有期徒刑參月，如易科罰金以參佰元折算壹日。
    事  實
一、甲○○於民國（下同）八十八年十月十六日中午十二時二十分許，駕駛ＪＧ─５
    ８１９號自用小貨車，沿劃有分向限制線之桃園縣楊梅鎮○○路○段雙向二車道
    ，由楊梅往新竹方向行駛，在行經上開路段「厚生玻璃廠」附近時之左彎道時，
    應注意汽車在劃有分向限制線之雙向二車道路段行駛時，不得駛入來車之車道內
    ，又汽車行駛時，駕駛人應注意車前狀況，並隨時採取必要之安全措施，而行經
    彎道時，應減速慢行（該路段之行車速度限制為每小時四十公里），作隨時停車
    之準備，且按諸當時之天候、光線、號誌、路況等一切情狀，復無甲○○不能注
    意之情形，竟疏未注意減速慢行，仍以時速三十公里之速度通過上開左彎道，復
    疏未注意其所行駛上開路段之車道上前方分向限制線兩側適有散落油漆乙片，以
    採取減速或閃避上開乙片油漆之安全措施，即逕自駕駛上開自用小貨車行駛壓過
    上開乙片油漆，致上開自用小貨車因輪胎壓過上開乙片油漆後產生打滑後，而衝
    入適有由丙○○所駕駛，由新竹往楊梅方向行駛，而行經上開同一右彎道之ＣＹ
    ─２０５５號自用小客車所行駛之對向來車之車道內，並以上開自用小貨車之車
    頭處撞及上開自用小客車之車頭處，致丙○○因之受有右膝挫傷合併撕裂傷之傷
    害。嗣甲○○於警員范姜興到場處理發覺上情前，先行主動向警員陳述上開肇事
    經過，並於事後接受本院之審理。
二、案經甲○○自首及丙○○訴由桃園縣警察局楊梅分局報請臺灣桃園地方法院檢察
    署檢察官偵查起訴。
    理  由
一、訊據被告甲○○固坦承於右揭時地因駕駛上開自用小貨車行駛壓過上開乙片油漆
    打滑而衝入對向車道內，而與告訴人丙○○所駕駛上開自用小客車發生碰撞肇事
    ，並致告訴人丙○○因之受有上述傷害之結果等情，惟矢口否認右揭犯行，辯稱
    ：伊當時係以時速二、三十公里左右之速度行駛，因下雨路滑，且壓過上開乙片
    油漆，始致上開自用小貨車打滑衝入對向車道內，惟停車後約二十秒欲將上開自
    用小貨車駛回其車道內時，即遭丙○○所駕駛上開自用小客車追撞肇事，伊對上
    開車禍之發生並無任何過失責任云云。經查：被告於右揭時地駕駛上開自用小貨
    車因壓過上開乙片油漆後打滑而衝入對向車道內而與由告訴人丙○○所駕駛上開
    自用小客車發生碰撞肇事，致告訴人丙○○因之受有上述傷害之結果乙情，業據
    告訴人丙○○迭次於偵查中及本院審理時指訴明確，為被告迭次於警、偵訊中及
    本院審理時所不否認在卷，復有告訴人丙○○所提出診斷證明書乙紙，在卷可稽
    ，足堪認定。被告於右揭時地駕駛上開自用小貨車因打滑衝入對向車道後，即行
    撞及由告訴人丙○○所駕駛上開自用小客車肇事乙節，亦據告訴人丙○○迭次於
    警、偵訊中及本院審理時指訴明確，且警員范姜興當天在現場處理時所製作處理
    交通事故登記表上「處理情形經過」欄內亦載明「二、因甲○○駕自小貨ＪＧ─
    ５１８９路滑不慎擦撞由丙○○駕自小貨ＣＹ─２０５５」等語在卷，並有被告
    本人親自簽名捺印其上，此有上開處理交通事故登記表影本乙紙可稽，又被告於
    本院審理時亦供稱「....，才有衝向對向車道跟告訴人的車子碰撞，發生車禍，
    .... （見本院卷九十年六月一日筆錄）」等語，亦核與證人即警員范姜興到院
    證稱「....，當天有下雨，視線還可以，約可以看到二十公尺以上，當時被告講
    說他因為車子轉彎時打滑就撞上的，沒有相隔十多秒，.... （見本院卷九十年
    六月一日筆錄）」等語相符，是被告辯稱其係於衝入對向車道後約二十秒左右，
    欲駕駛上開自用小貨車駛回其車道時遭告訴人丙○○所駕駛上開自用小客車追撞
    肇事云云，顯係事後卸責之詞，不足採信。再者，被告既已駕駛上開自用小貨車
    衝入對向車道內，衡諸常情極有引起雙向來車追撞肇事之可能，則被告焉有於衝
    入對向車道後約「二十秒左右」始行將上開自用小貨車駛回其車道之理，是被告
    此部分所辯，顯不足為有利被告認定之依據，至為顯然。再按「汽車在劃有分向
    限制線之雙向二車道路段行駛時，不得駛入來車之車道內」、「汽車行駛時，駕
    駛人應注意車前狀況，並隨時採取必要之安全措施」及「行經彎道時，應減速慢
    行，作隨時停車之準備」，道路交通安全規則第九十七條第二款、第九十四條第
    三項及第九十三條第一項第四款均有明文，且按諸當時之天候、光線、號誌、路
    況等一切情狀，復無被告不能注意之情形，竟疏未注意減速慢行，仍以時速三十
    公里之速度通過上開左彎道，復疏未注意其所行駛上開路段之車道上前方分向限
    制線兩側適有散落油漆乙片，以採取減速或閃避上開乙片油漆之安全措施，即逕
    自駕駛上開自用小貨車行駛壓過上開乙片油漆，致上開自用小貨車因輪胎壓過上
    開乙片油漆後產生打滑後，而衝入對向來車之車道上，而以上開自用小貨車之車
    頭處撞及由告訴人丙○○所駕駛上開自用小客車之車頭處肇事，致告訴人丙○○
    因之受有右膝挫傷合併撕裂傷之傷害結果，則被告對告訴人丙○○上開傷害之結
    果，顯有過失責任，且其間亦存有相當因果關係，至為灼然。雖被告於本院審理
    時辯稱其係因駕駛上開自用小貨車壓過上開乙片油漆始造成打滑衝入對向車道發
    生碰撞肇事，其並無任何過失責任云云，惟被告於右揭時地駕駛上開自用小貨車
    時，肇事現場確有上開乙片油漆乙情，雖據被告迭次於警、偵訊中及本院審理時
    供述明確，核與證人乙○○、丁○○二人於本院審理時證述情節，均相符合，並
    有警員范姜興於處理肇事現場所拍攝現場照片二紙可佐，而堪認定，然上開乙片
    油漆並非於右揭時地肇事前突然散落者，亦據證人乙○○到院證稱一個月前左右
    即曾見過上開乙片油漆等語屬實，而肇事現場縱為一彎道，惟其彎度亦非至鉅，
    且被告肇事當天雖有下雨，惟當時視線尚屬正常，並有二十公尺以上之視距乙情
    ，亦據證人即警員范姜興到院證述屬實，有如上述，是被告於右揭時地若能減速
    慢行，並注意車前狀況，應可發現上開乙片油漆之存在，並採取更行減速或閃避
    （上開乙片油漆係散落在上開路段分向限制線兩側處，兩旁仍有道路可供閃避通
    行）上開乙片油漆之安全措施，自無發生因壓過上開乙片油漆而產生打滑衝入對
    向車道之可能，則被告辯稱其係因壓過上開乙片油漆造成打滑衝入對向車道，其
    並無任何過失責任云云，顯亦不足為有利被告認定之依據，而本件車禍事件，經
    送請桃園縣區車輛行車事故鑑定委員會鑑定之結果，亦同此認定之結果，此有該
    會八十九年九月二十九日八九府車鑑桃字第八九一０八一號函及其鑑定意見書各
    乙份，在卷可稽，亦堪認定。至於在上開路段散落上開乙片油漆者，對本件車禍
    之發生，雖亦存有相當之過失責任，惟因未據公訴人於本案中對之查明一併提起
    公訴，本院自不得併予審理，且亦不足影響本院對被告上開過失責任之認定，至
    為灼然。被告犯行已臻明確，應予依法論科。
二、核被告所為，係犯刑法第二百八十四條第一項前段之過失傷害罪。被告犯罪後，
    刑法第四十一條易科罰金之規定，業於九十年一月十日經修正公布（同年月十二
    日起生效施行），經本院比較修正前後之規定，以修正後之規定對被告為有利，
    應依刑法第二條第一項前段之規定，從修正後刑法第四十一條第一項前段之規定
    處斷，合先敘明。被告於肇事後警員范姜興到場處理發覺上情前，即先行主動向
    其陳述上開肇事經過乙情，業據被告於本院審理時供述明確，核與證人即警員范
    姜興到院證述情節相符，應堪採信，已符合刑法第六十二條前段規定自首之要件
    ，應依同條之規定減輕其刑。爰審酌被告於右揭時地駕駛上開自用小貨車應且能
    注意上開乙片油漆及減速慢行，竟疏未注意減速並壓過上開乙片油漆後打滑衝入
    對向車道內肇事，致告訴人丙○○因之受有上述傷害之結果，已損及告訴人丙○
    ○之權益及被告犯罪後之態度等一切情狀，量處如主文所示之刑，並諭知易科罰
    金之折算標準，以資儆懲。
據上論斷，應依刑事訴訟法第二百九十九條第一項前段，刑法第二條第一項前段、第
二百八十四條第一項前段、修正後第四十一條第一項前段、第六十二條前段，罰金罰
鍰提高標準條例第一條前段、第二條，判決如主文。
本案經檢察官翁珮嫻到庭執行職務
中      華      民      國      九十        年    八    月     十     日
                          臺灣桃園地方法院交通法庭
                              法  官  林 晏 鵬
右正本證明與原本無異。
如不服本判決，應於判決送達後十日內向本院提出上訴狀( 應附繕本 )，上訴於
臺灣高等法院。
                              書記官  張 雅 慧
中        華        民        國   九十   年   八   月    二十一    日
附錄法條：刑法第二百八十四條
刑法第二百八十四條
因過失傷害人者，處六月以下有期徒刑、拘役或五百元以下罰金。致重傷者，處一年
以下有期徒刑、拘役或五百元下罰金。
從事業務之人，因業務之過失傷害人者，處一年以下有期徒刑、拘役或一千元以下罰
金。致重傷者，處三年以下有期徒刑、拘役或二千元以下罰金。


司法院資訊處製作；財團法人民間司法改革基金會備份。
